臺灣澎湖地方法院民事裁定
111年度事聲字第2號
異  議  人  林豐財  


            翁許春梅
            劉行武  
            陳吳貴子
            翁水彬  
            莊文欣  
視同異議人  陳麗花  
            蔡欣橋  

相  對  人  潘竫一  
上列當事人間聲請確定訴訟費用額事件，異議人對於本院司法事
務官於民國111年4月29日所為111年度司聲字第5號裁定聲明異議
，本院裁定如下：
    主  文
異議駁回。
　　理　由
一、按司法事務官處理事件所為之處分，與法院所為者有同一之
    效力；當事人對於司法事務官處理事件所為之終局處分，得
    於處分司法事務官辦理下列事務：一、. . . 確定訴訟費用
    額事件，法院組織法第17條之2 第1 項第1 款定有明文。又
    確定之訴訟費用額，應於裁定送達之翌日起，加給按法定利
    率計算之利息，民事訴訟法第91條第3 項亦有明文。再按當
    事人對於司法事務官處理事件所為之終局處分，得於處分送
    達後10日之不變期間內，以書狀向司法事務官提出異議；司
    法事務官認異議為無理由者，應送請法院裁定之，法院認第
    一項之異議為有理由時，應為適當之裁定。同法第240 條之
    3 、第240 條之4 第1 、2 、3 項分別定有明文。又訴訟標
    的對於共同訴訟之各人必須合一確定，共同訴訟人中一人之
    行為有利益於共同訴訟人者，其效力及於全體，不利益者，
    對於全體不生效力，同法第56條第1 項第1 款並有規定。本
    件異議人於本院司法事務官確定訴訟費用額之處分送達後之
    10日法定期限內，以書狀表示不服而提出異議，核與上開規
    定相符，而異議人之異議事由，就形式上觀之，係有利益於
    全體共同訴訟人，並非以基於其個人關係之抗辯事由提出異
    議，經司法事務官認其異議無理由而送請本院裁定，揆諸前
    揭規定，其異議之效力應及於共同訴訟人即原審相對人陳麗
    花、蔡欣橋，故應列上開2人為視同異議人，合先敘明。
二、異議意旨略以：兩造間請求拆屋還地事件，經本院以109年
    度訴字第55號判決確定（下分別稱系爭事件及系爭判決），
    並諭知訴訟費用由兩造按如附表「訴訟費用負擔比例」欄所
    示比例負擔。然系爭事件係因相對人潘竫一獅子大開口及逾
    越常情常理，率然興訟所致，故系爭判決命其僅需負擔千分
    之200，有違比例原則；另系爭654地號及660地號之複丈費
    ，應分別由相對人及異議人莊文欣、陳麗花，與相對人及異
    議人翁水彬、陳吳貴子、劉行武、翁許春梅、蔡欣橋、林豐
    財等人按比例負擔，原裁定負擔比例亦有未盡周延之處等語
    。 
三、按法院未於訴訟費用之裁判確定其費用額者，第一審受訴法
    院於該裁判有執行力後，應依聲請並得依職權以裁定確定之
    ；依此裁定所確定之訴訟費用額，應於裁定送達之翌日起，
    加給按法定利率計算之利息，民事訴訟法第91條第1 項、第
    3 項分別定有明文。而所謂訴訟費用，包括裁判費、本法第
    77條之23至第77條之25所定之費用，包括訴訟文書之影印費
    、攝影費、抄錄費、翻譯費、證人及鑑定人日旅費、及其他
    進行訴訟之必要費用。又此一確定訴訟費用額之程序，僅在
    審究有求償權之一造當事人所開列之費用項目，及其提出支
    付費用之計算書等證據，是否屬於訴訟費用之範圍，以確定
    應負擔訴訟費用之他造當事人所應賠償其訴訟費用之數額。
    至訴訟費用究應由何人負擔，或按何比例負擔等，悉依命負
    擔訴訟費用之確定裁判主文定之，不容於確定訴訟費用額之
    程序中，更為不同之酌定（最高法院98年度台抗字第705號
    裁定意旨參照）。準此，當事人在確定訴訟費用額之程序中
    所得爭執者，應限於各個費用項目是否為法定訴訟費用且確
    有支出，及其數額計算有無錯誤等節。
四、經查，兩造間請求拆屋還地事件，經本院109年度訴字第55
    號判決，並諭知訴訟費用由兩造按如附表「訴訟費用負擔比
    例」欄所示比例負擔確定，有該判決於原審卷內可稽。異議
    人固陳稱係因相對人潘竫一獅子大開口，率然興訟所致，故
    其僅需負擔千分之200，有違比例原則及原裁定就系爭654地
    號及660地號複丈費負擔之比例亦有未盡周延等語，然依前
    開規定及說明，本件異議人既非就費用項目是否為法律上訴
    訟費用、數額之計算有無錯誤加以爭執，自非本件確定訴訟
    費用額之程序所得審究，故異議意旨指摘原裁定不當，求予
    廢棄，為無理由，應予駁回。
五、據上論結，本件異議為無理由，依民事訴訟法第240條之4第
    3項後段，裁定如主文。
中　　華　　民　　國　　111 　年　　6 　　月　　27　　日
                  民事庭  法  官  王政揚
以上正本係照原本作成。
如對本裁定抗告，須於收受裁定送達後10日內向本院提出抗告狀
（須附繕本），並應繳納抗告費新臺幣1,000 元。
中　　華　　民　　國　　111 　年　　6 　　月　　27　　日
                          書記官　莊茹茵
附表：訴訟費用負擔比例
┌──┬────┬────────┐
│編號│姓  名  │訴訟費用負擔比例│
│    │        │                │
├──┼────┼────────┤
│ 1  │陳麗花  │千分之十二      │
├──┼────┼────────┤
│ 2  │莊文欣  │千分之一百九十  │
├──┼────┼────────┤
│ 3  │翁水彬  │千分之一百五十七│
├──┼────┼────────┤
│ 4  │陳吳貴子│千分之一百五十六│
├──┼────┼────────┤
│ 5  │劉行武  │千分之九十八    │
├──┼────┼────────┤
│ 6  │翁許春梅│千分之九十      │
├──┼────┼────────┤
│ 7  │蔡欣橋  │千分之三        │
├──┼────┼────────┤
│ 8  │林豐財  │千分之九十四    │
├──┼────┼────────┤
│ 9  │潘竫一  │千分之二百      │
└──┴────┴────────┘